臺灣臺北地方法院刑事判決　　　　　　　　　　　　九十三年度訴緝字第一一○號
　　公　訴　人　臺灣臺北地方法院檢察署檢察官
　　被　　　告　戊○○
右列被告因違反
號），本院判決如左：
    主      文
戊○○共同行使偽造私文書，足以生損害於公眾及他人，處有期徒刑伍月，如易科罰
金，以佰元折算壹日。
中華民國普通
    事      實
一、戊○○（綽號鄭大牛）有妨害家庭、傷害等前科，於民國八十八年間，因違反臺
    灣地區與大陸地區人民關係條例案件，經本院判處拘役三十日確定，於八十八年
    十二月十四日易科罰金執行完畢（不構成累犯）。
二、戊○○與丙○○為認識多年之友人，丙○○與李友謙則為昔日東和旅行社同事。
    戊○○、丙○○及李友謙共同基於行使偽造國民身分證以供申請
    私文書之犯意聯絡（丙○○、李友謙業經本院於九十三年二月二十五日以九十二
    年度訴字第七六六號各判處有期徒刑四月，嗣經臺灣高等法院於九十三年五月十
    八日以九十三年度上訴字第九四一號判決上訴駁回，再經最高法院於九十三年七
    月八日以九十三年度台上字第三五二三號判決上訴駁回確定），由戊○○於九十
    年五、六月間某日，在臺北市○○○路遠企大樓附近之星巴客咖啡廳，將偽造之
    「盧建明」（出生年月日為四十七年二月二十七日生、
    0000000號）國民
    市○○○路、中山北路口之曾秀珍住處，將前開偽造之國民
    秀珍，委託不知情之曾秀珍轉交李友謙，曾秀珍於同年六月六日，在臺北市○○○路○段某處之丹堤咖啡店將前開偽造之國民
    址設臺北市○○○路○段一七六號十樓之二）任職之李友謙，以供李友謙負責辦
    理盧建明之
    委託，且未經盧建明之授權或同意之情形下，在上開國聯旅行社內，在中華民國
    普通
    、現在地址、身分、役別等資料，並在該申請書申請人簽名欄內偽簽「盧建明」
    署押一枚而偽造該私文書後，於同月七日在上開旅行社內委託誤認經合法授權之
    不知情聚仁旅行社（址設臺北市○○○路一一二號四樓）職員羅景泓，同時持偽
    造之國民
    事務局遞件申請盧建明之中華民國普通
    發普通
    未予核准，報警循線查獲上情，並扣得偽造之盧建明國民
    。
三、案經內政部警政署刑事警察局移送臺灣臺北地方法院檢察署檢察官偵查起訴。
    理      由
一、訊據被告戊○○對於右揭時間在臺北市○○○路遠企大樓附近之星巴客咖啡廳與
    丙○○會面，事後丙○○並曾聯絡告知該盧建明
    事實坦承不諱，然矢口否認有何犯行，辯稱：該偽造之盧建明國民
    均非由其交付丙○○，而係其友人王長民（綽號小王八）、丁○○其中一人交付
    丙○○云云。
二、經查：
    （一）右揭事實，業據共同被告李友謙供陳在卷，並經證人曾秀珍、羅景泓證述
          明確，而扣案之盧建明國民
          ，認該國民
          ，有內政部警政署刑事警察局九十年八月六日刑鑑字第一七二四四五號鑑
          驗通知書在卷可查，並有偽造之盧建明國民
          證，又有中華民國普通
    （二）被告雖辯稱該偽造之盧建明國民
          然共同被告丙○○於警詢、本院審理中及臺灣高等法院審理時，均堅決陳
          稱該偽造之盧建明國民身分證、照片確為被告所交付，要渠代為申請
          ，且曾因該申請
          一○四三四號偵查卷宗第七頁反面、第八頁、第十頁反面、第十一頁、本
          院九十二年六月二十五日、同年八月六日訊問筆錄、臺灣高等法院九十三
          年度上訴字第九四一號刑事卷宗第三十三、三十四頁）等語，本院命共同
          被告丙○○以證人身分具結後，於交互詰問程序中檢察官詰問丙○○該偽
          造之國民
          、六月間在臺北市○○○路星巴克咖啡廳與被告見面時，被告確實將桌上
          之盧建明之國民身分證及照片交予渠，要渠代其友人辦理
          有關辦理
          筆錄）等情歷歷，是該偽造之盧建明國民
          丙○○代為申請
          證人丙○○後，二人間之聯絡甚為頻繁，亦有被告與證人丙○○之電話通
          聯對照流程表、遠傳電信股份有限公司通聯記錄、中華電信股份有限公司
          等在卷可稽，若果如被告所辯確非其將偽造之國民
          淇，二人焉需為如此密集之聯絡，又何以證人丙○○就該盧建明
          案之照片未符合規定之事均係與被告聯絡，是本院綜以上情，認被告前開
          所辯，乃為諉卸刑責之詞，不足採信。
    （三）至證人乙○○所證：當天見到小王八拿國民
          交給證人丙○○云云，然公訴人詰諸證人乙○○當日小王八係如何將國民
          淇時，證人乙○○卻答稱不知道（見本院九十三年九月一日審判筆錄），
          且證人乙○○所證情節與被告所稱當日甲○○所交付之國民
          子裝著等語亦有所不符（見本院九十三年六月十四日準備程序筆錄、同年
          九月一日審判筆錄），復與證人丙○○前開所證情節亦不一致，則證人岳
          三元所證是否屬實，顯有疑義，不足為被告有利之認定。再被告雖聲請本
          院傳喚甲○○、丁○○到庭作證云云，然因甲○○已於九十三年二月一日
          死亡，有法務部戶政政連結作業系統表一紙在卷可稽，該人顯已無從傳喚
          到庭作證甚明，至證人丁○○部分，本院依被告所陳報之住址及該證人之
          。
    綜上，本案事證明確，被告與丙○○、李友謙就本案犯行有犯意聯絡及行為分擔
    ，犯行已堪認定，應予依法論科。
三、查被告戊○○、丙○○、李友謙共同基於行使偽造國民身分證以供申請
    使偽造私文書之犯意聯絡，於未受盧建明之委託，且未經盧建明之授權或同意之
    情形下，推由共同被告李友謙在中華民國普通
    生地、聯絡電話、緊急聯絡人、
    該申請書申請人簽名欄內偽簽「盧建明」署押一枚而偽造該私文書後，嗣並委託
    不知情之聚仁旅行社職員羅景泓，持前開偽造國民
    向外交部領事事務局遞件申請盧建明之中華民國普通
    領事事務局核發普通
    三條第二項、第一項之行使偽造國民身分證以供申請
    、第二百十條之行使偽造私文書罪。又上開行使偽造國民身分證以供申請
    行為，雖亦合於刑法第二百十六條、第二百十二條之行使偽造特種文書罪之構成
    要件，而與
    證供申請
    原則，應適用
    之行為，為偽造私文書之部分行為，不另論罪。偽造私文書後復持以行使，偽造
    之低度行為為行使之高度行為所吸收，亦不另論罪，是公訴人於證據並所犯法條
    欄內認被告李友謙等人尚涉犯刑法第二百十七條第一項之偽造署押罪云云，顯係
    贅引法條，附此敘明。再被告戊○○、丙○○及李友謙就上開行使偽造國民身分
    證以供申請
    正犯。其等利用不知情之旅行社人員羅景泓持前揭偽造之國民
    造之
    、丙○○及李友謙所犯行使偽造國民身分證以供申請
    行，為一行為觸犯數罪名之想像競合犯，應依刑法第五十五條之規定，從一重依
    行使偽造私文書罪處斷。爰審酌被告有前揭如事實欄所載之前科，素行不佳、犯
    罪手段、對被害人造成之危害暨犯罪後之態度等一切情狀，量處如主文所示之刑
    ，並諭知易科罰金之折算標準，以資懲儆。
四、至扣案偽造之盧建明國民
    內資料尚無從認定為被告戊○○、丙○○或李友謙所有，依法顯無從宣告沒收。
　  至偽造之普通
    丙○○及李友謙所有，然該申請書申請人簽名欄內偽造之「盧建明」署押一枚，
    應依刑法第二百十九條規定，不問屬於犯人與否，予以宣告沒收。
據上論斷，應依刑事訴訟法第二百九十九條第一項前段，
、第一項，刑法第十一條前段、第二十八條、第二百十六條、第二百十條、第五十五
條、第四十一條第一項前段、第二百十九條，罰金罰鍰提高標準條例第二條，判決如
主文。
本案經檢察官呂俊儒到庭執行職務
中　　　華　　　民　　　國　　九十三　　年　　　九　　　月　　　十五　　日
                                    臺灣臺北地方法院刑事第十庭
                                        審判長法  官  廖紋妤
                                              法  官  劉煌基
                                              法  官  黃紹紘
如不服本判決，應於判決送達後十日內向本院提出上訴狀（應抄附繕本）。告訴人或
被害人如對於本判決不服者，應具備理由請求檢察官上訴，其上訴期間之計算係以檢
察官收受判決正本之日期為準。
右正本證明與原本無異。
                                              書記官  劉新怡
中　　　華　　　民　　　國　　九十三　　年　　　九　　　月　　　十五　　日
附錄本案論罪科刑所犯法條全文
刑法第二百十六條
行使第二百十條至第二百十五條之文書者，依偽造、變造文書或登載不實事項或使登
載不實事項之規定處斷。
刑法第二百十條
偽造、變造私文書，足以生損害於公眾或他人者，處五年以下有期徒刑。
護照條例第二十三條
偽造、變造國民身分證以供申請護照，足以生損害於公眾或他人者，處五年以下有期
徒刑、拘役或科或併科新臺幣五十萬元以下之罰金。
行使前項文書者，亦同。
將國民身分證交付他人或謊報遺失，以供冒名申請護照者，處五年以下有期徒刑、拘
役或科或併科新臺幣十萬元以下之罰金。
前項冒用名義者，亦同。
受託申請護照，明知第一項至第四項事實或偽造、變造或冒用之照片，仍代申請者，
處五年以下有期徒刑、拘役或科或併科新臺幣十萬元以下之罰金。
